【裁判字號】    97,消債更,105
【裁判日期】    980831
【裁判案由】    更生
【裁判全文】
臺灣桃園地方法院民事裁定           97年度消債更字第105號
聲  請  人
即債務人    甲○○
上列聲請人因消費者債務清理事件聲請更生及保全處分，本院裁
定如下：
    主  文
債務人甲○○自中華民國九十八年九月一日十八時起開始更生程
序。
命司法事務官進行本件更生程序。
聲請人其餘聲請駁回。
    理  由
一、按法院開始更生程序之裁定，應載明其年、月、日、時，並
    即時發生效力。次按法院裁定開始更生或清算程序後，得命
    司法事務官，進行更生或清算程序，必要時，得選任律師、
    會計師或其他適當之自然人或法人一人為監督人或管理人。
    消費者債務清理條例（下簡稱本條例）第45條第1 項、第16
    條第1項分別定有明文。
二、本件聲請意旨略以：聲請人前曾於民國95年7 月間依照中華
    民國銀行公會會員辦理消費金融案件無擔保債務協商機制與
    台北國際商業銀行（即永豐商業銀行股份有限公司）成立協
    商，協商條件為月付新台幣（下同）21,409元，斯時以聲請
    人從事檳榔攤工作，尚能勉力繳納，嗣因景氣不佳，收入減
    少，而聲請人現每月尚需繳納房屋貸款22,000元及扶養子女
    費用（含教育費）13,000元，惟以聲請人現時每月平均收入
    約35,000元，根本無力償還債務，終至於96年11月毀諾，故
    聲請人無法繼續履行原協商條件，顯係因非可歸責於己之事
    由致履行有重大困難。而其無擔保或無優先權之債務總額未
    逾1,200 萬元，復未經法院裁定開始清算程序或宣告破產，
    爰請求准予裁定開始更生等情。
三、經查：債務人所主張之上開事實，業據提出協議書、財團法
    人金融聯合徵信中心當事人查詢個人資料（信用報告）回覆
    書、財政部台灣省北區國稅局94、95年度綜合所得稅各類所
    得資料清單、財產歸屬清單、土地及建物登記謄本、戶籍謄
    本等為證，觀諸前揭所得資料，債務人95年所得僅54,271元
    ，是債務人若無其他收入，顯不足支付生活費用、協商款、
    房屋貸款、扶養子女等費用，而債務人自陳其經營檳榔攤生
    意，每年收入80萬元（收入部分係參照94年1 月20日向債權
    人國泰世華商業銀行貸款之申請書），每月平均收入近7 萬
    元，足以繳納協商款21,409元、房屋貸款22,000元及生活教
    育費等。96年底至97年經濟不景氣，是眾所週知之事，債務
    人所從事之檳榔攤生意又非民生必要之生活支出，債務人營
    業收入銳減，應屬合理，債務人自承每月有近35,000餘元之
    工作收入，然於上開收入於扣除必要生活費用及支出後所餘
    數額，亦與上開債務總數相去甚遠，堪認本件債務人確有因
    非可歸責於己之事由致履行有重大困難之情事，此外，本件
    又查無債務人有消費者債務清理條例第6 條第3 項、第8 條
    或第46條各款所定駁回更生聲請之事由存在，則債務人聲請
    更生，應屬有據，並依首揭規定命司法事務官進行本件更生
    程序，爰裁定如主文。
四、關於保全處分部分，按法院就更生或清算之聲請為裁定前，
    得因利害關係人之聲請或依職權，以裁定為保全債務人財產
    、限制債權人對於債務人行使債權，及停止對於債務人財產
    強制執行程序之保全處分，本條例第19條第1項第1、2、3款
    定有明文。又該項保全處分，除法院裁定開始更生或清算程
    序外，其期間不得逾60日；必要時，法院得依利害關係人聲
    請或依職權以裁定延長一次，延長期間不得逾60日，復為同
    條第2項所明定。另按本條例第48條第2項規定，法院裁定開
    始更生程序後，對於債務人不得開始或繼續訴訟及強制執行
    程序。經查，本件聲請人向本院聲請更生，前經本院裁定保
    全處分在案，聲請人雖以該保全處分期間即將屆滿，聲請本
    院裁定延長保全處分等語。惟聲請人既經本院裁定開始更生
    程序，揆諸前開說明，債權人非依更生程序不得行使權利，
    是本院前開保全處分亦無再予延長之必要。聲請人聲請延長
    保全處分，尚難准許。
中    華    民    國    98    年    8     月    31    日
              民事第一庭    法      官  吳爭奇
上為正本係照原本作成。
本件不得抗告。
本裁定已於98年9月1日公告。
中    華    民    國    98    年    8     月    31    日
                            書  記  官  黃瓊儀


司法院資訊處製作；財團法人民間司法改革基金會備份。
